【裁判字號】    96,訴,1433
【裁判日期】    970729
【裁判案由】    偽造有價証券等
【裁判全文】
臺灣臺北地方法院刑事判決              96年度訴字第1433號
公  訴  人  臺灣臺北地方法院檢察署檢察官
被      告  戊○○
指定辯護人  本院公設辯護人甲○○
上列被告因偽造有價證券等案件，經檢察官提起公訴（96年度偵
緝字第1250號、第1252號），本院判決如下：
    主  文
戊○○無罪。
    理  由
一、公訴意旨略以：被告戊○○與丁○○（起訴書原載係「某真
    實姓名年籍不詳之詹姓男子」，嗣經檢察官當庭更正此「詹
    姓男子」即為丁○○，其未經起訴）基於共同之犯意聯絡，
    明知板信商業銀行票號第HM0000000 號支票（支票戶名為摩
    叻達國際有限公司《下稱摩叻達公司，法定代理人丙○○》
    ，該支票係摩叻達公司職員乙○○前於民國95年8 月11日失
    竊，於失竊時該支票正面之金額、日期等均未填載完成），
    及誠泰銀行票號第HB0000000 號支票（為發票人林國進於95
    年7 月間簽發，票載發票日為95年8 月21日，票面金額新臺
    幣《下同》149 萬元，於朱國謝持有時遭他人竊取調換）均
    係來路不明之贓物，竟由丁○○自不詳人士處收受該2 紙支
    票後，被告與丁○○復意圖供行使之用，2 人於95年8 月17
    日，前往慶豐商業銀行大同分行，由被告在前揭板信商業銀
    行支票正面，填載金額「貳拾伍萬元正」、「250,000 」、
    發票日「95年8 月17日」及背書後，並將該支票存入被告設
    於慶豐銀行中山分行帳號：0000000000000 號之帳戶內提示
    （惟該支票因經掛失止付而退票）。嗣經乙○○、朱國樹發
    現前揭支票遭竊，始報警循線查獲上情。因認被告涉有刑法
    第201 條第1 項之偽造有價證券罪嫌、同法第349 條第1 項
    之贓物罪嫌。
二、按「認定犯罪事實所憑之證據，雖不以直接證據為限，間接
    證據亦包括在內；然而無論直接或間接證據，其為訴訟上之
    證明，須於通常一般之人均不致有所懷疑，而得確信其為真
    實之程度者，始得據為有罪之認定，倘其證明尚未達到此一
    程度，而有合理之懷疑存在時，事實審法院復已就其心證上
    理由予以闡述，敘明其如何無從為有罪之確信，因而為無罪
    之判決，尚不得任意指為違法」，最高法院著有76年台上字
    第4986號判例可資參照。又按被告或共犯之自白，不得作為
    有罪判決之唯一證據，仍應調查其他必要之證據，以察其是
    否與事實相符，刑事訴訟法第156 條第2 項定有明文。
三、公訴人認被告涉有上開罪嫌無非以被告之自白，證人乙○○
    、朱國樹、丙○○、林國進於警詢之證述，證人丁○○於本
    院審理時之證述，以及上開支票影本2 紙為主要論據。訊據
    被告則堅詞否認上開犯行，辯稱：丁○○於94年4 月1 日帶
    伊去慶豐銀行開戶，即將存摺、提款卡及身分證等物取走，
    伊並未經手系爭2 紙支票，該2 紙支票之正反面內容亦均非
    伊所填載等語。
四、證據能力：本院下列認定事實所引用之其餘證據（包含人證
    與文書證據），並無證據證明係公務員違背法定程序所取得
    ，且被告及其辯護人迄至本院審判期日，對本院提示之卷證
    之證據能力，均未表示爭執，僅表示對證據證明力有意見，
    又依卷內文書證據亦無刑事訴訟法第159 之4 之顯有不可信
    之情況與不得作為證據之情形，依刑事訴訟法第159 條至第
    159 條之5規 定，認下列引用之證據，均有證據能力。
五、經查：
  (一)被告於偵查中、本院羈押訊問、準備程序時固然供稱有在前
    揭2 紙支票背面之領款人處書寫姓名「戊○○」及地址「台
    北市○○街23巷6 號3 樓」，且在板信商業銀行支票正面，
    填載金額「貳拾伍萬元正」、「250,000 」、發票日「95年
    8 月17日」等情（見96年度偵緝字第1252號卷第15頁至17頁
    、本院96年度聲羈字第202 號卷第4 頁、本院卷第24、25頁
    ）。然於本院審理時，則否認前開事實，供稱丁○○曾要伊
    填寫支票，但並非系爭2 紙支票，因時間相隔已久，伊分不
    清楚，於先前訊問時才會承認等語。而經本院調取前開誠泰
    銀行支票之原本，就其背面的簽名、帳號、地址等筆跡，與
    被告當庭書寫之筆跡、被告於邱世宗中醫診所就診病歷上之
    筆跡、被告於慶豐銀行印鑑卡、國泰世華銀行印鑑卡、中國
    信託銀行印鑑卡、彰化銀行顧客資料卡、臺灣中小企業銀行
    印鑑卡上筆跡，一同送法務部調查局鑑定，鑑定結果認為其
    間筆跡筆劃特徵不同，此有該局97年5 月12日調科貳字第09
    700180240 號鑑定書可稽（見本院卷第142 頁）。又上開板
    信商業銀行面額25萬元之支票，因經掛失止付而退票（見95
    年度偵字第24608 號卷第24頁），致無法調取原本，而該支
    票影本，法務部調查局則認為無法進行鑑定，此有上開法務
    部調查局鑑定書可稽。然依本院肉眼判斷，該板信商業銀行
    支票影本背面之簽名、帳號、地址等筆跡（見95年度偵字第
    24608 號卷第25頁），與上開誠泰銀行支票背面之簽名、帳
    號、地址等筆跡，依其筆鋒、筆序等運筆特性觀之，應屬同
    一人之筆跡，即均非被告之筆跡；又該板信商業銀行支票正
    面金額「貳拾伍萬元正」、「250,000 」、發票日「95年8
    月17日」等筆跡，經本院以肉眼核視，與被告當庭書寫筆跡
    、被告於上開病歷上之筆跡、被告於上開銀行印鑑卡上的筆
    跡，其間運筆特徵亦不相符。依此等筆跡比對結果，被告原
    先所稱伊有在上開2 紙支票背面之領款人處書寫姓名及地址
    ，並在板信商業銀行支票正面，填載金額、發票日之供述，
    顯非實情。
  (二)被告於偵查中雖另供承有至銀行提示系爭2 紙支票云云，但
    就此事實除據被告自白外，並無其他事證相佐。證人丁○○
    於本院審理時，固然證述：「（問：你有無和被告一起去銀
    行開戶過？）被告在到我店裡幫忙前，跟我說過想去銀行開
    戶存錢，因為我當時跟她關係不錯，也叫她妹妹，她也同意
    ，有困難會互相幫助，我當時告訴她說存錢很好，我就叫被
    告自己去銀行開戶，開完戶我再騎摩托車去民生東路一段、
    新生北路的慶豐銀行中山分行載她，但不記得載她到哪裡去
    了」；「（問：你有拿走被告慶豐銀行的提款卡及印章？）
    她是寄放在我家裡，是在開戶過後一個星期左右，被告就拿
    印章、存簿來寄放在我民生東路1 段72號3 樓之1 的住處，
    至於提款卡我不記得被告是否有交給我，我幫被告保管了好
    幾個月，期間我有把錢存在被告的帳戶內，我是因為有欠稅
    捐，所以不能把錢存在自己的帳戶，我有經過被告同意，將
    我的錢存入她的帳戶，但都只用做存錢用……」等語，而與
    被告供述係證人丁○○有將存摺、提款卡及身分證等物取走
    等情相符。雖然證人丁○○另證稱於94年4 月1 日開戶後幾
    個月即已將被告前揭慶豐銀行帳戶之存摺、印鑑章等物返還
    予被告云云，然證人丁○○亦坦承其並未將被告之身分證交
    還被告，則證人丁○○既已將上開被告銀行帳戶之存摺、提
    款卡返還被告，又何須留存被告之身分證？另證人丁○○亦
    涉嫌本件偽造有價證券等刑責，其是否為掩飾自身犯行而為
    不實證述，尚非無疑。是以當不能依憑證人丁○○之證述，
    即遽為不利被告之認定。
  (三)何況前開付款人為誠泰銀行，金額149 萬元之支票於95年8
    月21日存入被告慶豐銀行之帳戶提示後，於95年11月7 日經
    在慶豐銀行大安、民生分行各臨櫃提領90萬元及39萬元，此
    有慶豐銀行97年1 月2 日（97）慶銀山字第1 號函暨所附取
    款憑條影本2 紙可稽（見本院卷第36至39頁），而經本院調
    取該2 紙取款憑條正本，與被告當庭書寫筆跡、被告於病歷
    上之筆跡、被告於前揭銀行印鑑卡上的筆跡，一同送法務部
    調查局鑑定，鑑定結果認為其間筆跡筆劃特徵不同，此復有
    該局前揭鑑定書可稽。另證人乙○○、朱國樹、丙○○、林
    國進於警詢之證述，皆僅有證述上開2 紙支票分別遭竊之經
    過，且未將該2 紙支票交付予被告之事實。是均不能認定被
    告有收受該前揭2 紙支票、偽造及行使該2 紙支票，或兌現
    後加以提領之行為。
  (四)觀諸本案全卷證據資料，均不足作為被告偵查、本院羈押訊
    問、準備程序時自白之補強證據，揆諸前開規定，自不得僅
    憑被告之自白而遽認被告確有公訴人所指之犯行。此外，亦
    無其他積極證據足證被告確有公訴人所指犯行，既不能證明
    被告犯罪，自應為被告無罪判決之諭知。
據上論斷，應依刑事訴訟法第301 條第1 項前段，判決如主文。
本案經檢察官林達到庭執行職務。
中    華    民    國    97    年    7     月    29    日
                  刑事第十一庭審判長法  官  劉方慈
                                    法  官  陳勇松
                                    法  官  江俊彥
以上正本證明與原本無異。
如不服本判決，應於判決送達後10日內向本院提出上訴狀（應抄
附繕本）。告訴人或被害人如對於本判決不服者，應具備理由請
求檢察官上訴，其上訴期間之計算係以檢察官收受判決正本之日
期為準。
                                    書記官  劉英芬
中    華    民    國    97    年    7     月    29    日


司法院資訊處製作；財團法人民間司法改革基金會備份。
